臺灣高等法院臺中分院刑事判決　　　　　　　　　　九十四年度上訴字第七七一號
　　上　訴　人
　　即　被　告　乙○○　男　三.
　　　　　　　　丁○○　女　二.
　　共　　　同
　　選任辯護人　甲○○律師
右上訴人因重傷害等案件，不服臺灣彰化地方法院九十三年度訴字第一二三一號中華
民國九十四年一月十八日第一審判決（起訴案號：臺灣彰化地方法院檢察署九十三年
度偵字第四七二四號），提起上訴，本院判決如左：
      主  文
原判決關於乙○○、丁○○幫助共同私行拘禁部分撤銷。
乙○○、丁○○均無罪。
      理  由
一、檢察官起訴要旨略以：緣戊○○與丙○○間，因丙○○先前積欠戊○○消費帳款
    未償還，因而懷恨在心，遂與陳思語於民國九十三年六月二十四日二十三時許，
    共同持鋁棒前往丙○○位於彰化縣鹿港鎮○○里○○路○段一八六巷三十九號住
    處附近倉庫，將其押進戊○○所有車牌號碼不詳之自小客車，戊○○與陳思語輪
    番持鋁棒毆打丙○○身體，嗣戊○○與陳思語再將丙○○載往戊○○位在彰化縣
    鹿港鎮○○里○○○街三十二號八樓之住處，由戊○○以事先購得之鐵鍊綑綁丙○○身體後，本欲繼續持鋁棒毆打丙○○，後因擔心聲音太大影響子女就寢，遂
    向丁○○及乙○○借得該二人位在隔鄰之同棟大樓三十號八樓之住處，丁○○與
    乙○○乃基於幫助戊○○及陳思語二人剝奪丙○○行動自由及重傷害丙○○身體
    之犯意，提供住處供戊○○及陳思語二人使用，戊○○遂先以上開鐵鍊，一頭綑
    綁丙○○頸部，另一頭綁於該處客廳桌腳，繼續與陳思語以鋁棒毆打丙○○之頭
    部及身體各部位，致丙○○受有頭部挫裂傷、四肢及軀幹多處挫傷等傷害，而丁○○及乙○○則在一旁觀看，因認乙○○、丁○○為幫助犯，而涉犯刑法刑法第
    二百七十八條第三項之重傷害未遂、第三百零二條第一項之妨害自由罪嫌。
二、檢察官認上訴人即被告（下稱被告）乙○○、丁○○涉有上開罪嫌，主要係以同
    案被告戊○○及陳思語對上開犯行大致坦承不諱，而被告丁○○及乙○○則大致
    坦承提供其住處供戊○○及及陳思語使用且在旁觀看之事實，為其論據。訊據被
    告乙○○、丁○○固坦承當日戊○○、陳思語確實帶著頭部受傷流血之丙○○進
    入伊等住處，惟均堅決否認有何幫助傷害、剝奪行動自由犯行，被告乙○○辯稱
    ：伊當日返家前曾接獲戊○○電話，返家時見戊○○住處燈還亮著，即先去向戊○○打招呼，戊○○稱其有話要對丁○○說，要伊帶丁○○過去，伊即返家找丁○○時，戊○○、陳思語等人即尾隨進入伊住處，因伊與戊○○是朋友，又不清
    楚狀況，故不好意思要求戊○○離開等語；被告丁○○則辯稱：因伊前夫乙○○
    與戊○○係好朋友，又以為僅係喝醉酒起口角，而戊○○、陳思語二人均係男人
    且力氣大，伊不敢上前制止，故僅在客廳觀看整個過程，但未報警等語。
三、本院的判斷：
　　按犯罪事實應依證據認定之，無證據不得認定犯罪事實；又不能證明被告犯罪者
    ，應諭知無罪之判決，刑事訟訴法第一百五十四條第二項、第三百零一條第一項
    分別定有明文。次按刑事訴訟法上所謂認定犯罪事實之證據，係指足以證明被告
    確有犯罪行為之積極證據而言，該項證據必須適合於被告犯罪事實之認定，始得
    採為斷罪之資料；而認定不利於被告之事實，須依積極證據，苟積極證據不足為
    不利於被告事實之認定時，即應為有利於被告之認定，更不必有何有利之證據，
    最高法院二十九年上字第三一○五號、三十年上字第八一六號分別著有判例可參
    。且刑事訴訟上證明之資料，無論其為直接證據或間接證據，均須達於通常一般
    之人均不致於有所懷疑，而得確信其為真實之程度，始得據為有罪之認定，若其
    關於被告是否犯罪之證明未能達此程度，而有合理性之懷疑存在，致使無從形成
    有罪之確信，依罪證有疑、利於被告之證據法則，即不得遽為不利被告之認定，
    此亦有最高法院七十六年台上字第四九八六號判例意旨可資參照。經查：
  (1)被告乙○○、丁○○二人之上開住所，於上述期間任由同案被告戊○○、陳思語
    二人傷害丙○○，並於該處拘禁限制丙○○自由數小時等情，業據被告乙○○、
    丁○○於審理時自承：確實目睹戊○○、陳思語以鐵鍊將丙○○帶入屋內，且戊○○、陳思語並在其屋內持鋁棒毆打丙○○等情不諱，核與證人丙○○於警詢時
    證述：其於乙○○、丁○○住處遭毆打及鍊綁時，乙○○、丁○○均在場情節相
    符，且同案被告戊○○、陳思語亦因此觸犯共同私行拘禁罪，而經原審法院判處
    罪刑確定在案，上情固足以認定。
  (2)本件被害人丙○○於進入被告乙○○、丁○○住處時，頭部及身體其他部分均已
    受傷、流血，且係由戊○○以鐵鍊纏繞在丙○○脖子上，將丙○○拖進乙○○、
    丁○○二人住處等情，雖為被告乙○○、丁○○所自承，惟按刑法上幫助之行為
    ，須有幫助他人犯罪之意思，如無此種故意，基於其他原因，以助成他人犯罪之
    結果，尚難以幫助論；又從犯之幫助行為，雖兼賅積極、消極兩種在內，然必有
    以物質上或精神上之助力予正犯之實施犯罪之便利時，始得謂之幫助。若於他人
    實施犯罪之際，僅以消極態度不加阻止，並無助成正犯犯罪之意思，及便利其實
    施犯罪之行為者，即不能以從犯論擬，最高法院分別著有二十年上字第一０二二
    號、二十七年上字第二七六六號判例可資參照。本件證人即同案被告戊○○、陳
    思語歷經警詢、偵查及原審審理均陳稱被告乙○○、丁○○對於本案事先均不知
    情，亦未參予等情，甚而戊○○於原審及本院審理時亦具結證稱：「（當天你為
    何會去丁○○家裡？）本來丙○○在我家，我怕吵到小孩子，而且當時乙○○在
    我家，我就問他丁○○睡了沒，乙○○說沒有，我就帶著他們（指陳思語、丙○○）過去，乙○○他們家當時沒有上鎖」、「（有無告訴乙○○或丁○○要去他
    們家做什麼？他們是否知道你要利用他家看管丙○○？）沒有。不知道」等語，
    足認戊○○將丙○○帶往乙○○、丁○○住處應係臨時決定，並非事先徵得乙○○、丁○○二人之同意；至被告乙○○、丁○○二人或礙於情誼，或害怕自身亦
    遭不利益，故無從即時拒絕戊○○等人進屋，亦屬人情之常，自不能因此推認被
    告乙○○、丁○○二人有何幫助戊○○傷害、拘禁丙○○之犯意。又戊○○於被
    告乙○○及丁○○住處待停時間固達數小時之久，期間並未限制乙○○、丁○○
    二人行動自由，乙○○甚而於當日清晨天亮後，即出門上班，是自戊○○、陳思
    語帶丙○○至被告乙○○、丁○○住處起至遭警查獲止之數小時內，被告乙○○
    、丁○○雖未有報警或其他舉措，以避免前開犯罪繼續發生，在道德責任上固值
    非議，然在法律規範上則無報警或阻止該犯行繼續發生之作為義務，被告乙○○
    、丁○○二人既未以言語或動作從旁助勢，而僅於戊○○、陳思語在其住處實施
    犯罪之際，消極的不加阻止，既查無其他積極證據足資證明被告二人有何助成正
    犯戊○○、陳思語犯罪之意思及便利其實施犯罪之行為，參諸上開判例意旨所示
    ，即不能以從犯論擬，被告乙○○、丁○○上開所辯，應屬有據，而可採信。
  (3)由以上各情節來看，不能因戊○○、陳思語擅以被告乙○○、丁○○二人之住所
    ，供為戊○○、陳思語共同傷害及剝奪證人丙○○行動自由之處所，其二人消極
    的不加阻止，亦未報警等情，即遽認其二人有何幫助戊○○、陳思語共同傷害甚
    或重傷害及私行拘禁丙○○之犯意，此外，並無其他證據可以證明被告乙○○、
    丁○○有何檢察官所指訴之幫助重傷害及私行拘禁之情事。依刑事訴訟法第一百
    六十一條第一項規定，檢察官就被告犯罪事實應負舉證責任，並指出證明之方法
    ，是檢察官對於其所訴之被告犯罪事實，應負提出證據及說服之實質舉證責任，
    倘所提出之證據不足為被告有罪之積極證明，或其闡明之證明方法無從說服法官
    以形成被告有罪之心證，基於無罪推定之原則，自應為被告無罪判決之諭知，本
    件既存有合理懷疑，而致本院無法形成被告有罪之確切心證，自屬不能證明被告
    犯罪。原審未詳予勾稽，而遽為被告罪刑之諭知，即有未合，被告乙○○、丁○○上訴意旨否認犯罪，執此指摘原判決不當，為有理由，應由本院將原判決此部
    分予以撤銷改判，另為被告乙○○、丁○○無罪之諭知，以免冤抑。
四、適用的法律：刑事訴訟法第三百六十九條第一項前段、第三百六十四條、第三百
    零一條第一項。
中　　　華　　　民　　　國　　九十四　　年　　　六　　　月　　 十四 　　日
                                   臺灣高等法院臺中分院刑事第九庭
                                         審判長法　官  陳　筱　珮
                                               法　官  趙　春　碧
                                               法　官  張　國　忠
右正本證明與原本無異。
檢察官得上訴。
如不服本判決應於收受送達後十日內向本院提出上訴書狀，其未敘述上訴之理由者並
得於提起上訴後十日內向本院補提理由書（均須按他造當事人之人數附繕本）。
                                               書記官　林　玉　惠
中　　　華　　　民　　　國　　九十四　　年　　　六　　　月　　十五 　　日
                                                                       Ｆ
